臺灣士林地方法院民事簡易判決
                                   111年度士簡字第1237號
原      告  郎玉蘭
被      告  謝美惠
訴訟代理人  何思瑩律師
            姚本仁律師
上列當事人間請求清償借款事件，於中華民國111年9月28日言詞
辯論終結，本院判決如下︰
    主  文
原告之訴駁回。
訴訟費用新臺幣伍仟肆佰元由原告負擔。
    事實及理由
一、原告主張：
　㈠被告及訴外人林如貞向原告借款新臺幣（下同）70萬元，並
    向原告借票，由原告簽發如附表所示支票4紙（下稱系爭支
    票）予被告及訴外人林如貞，並由被告及訴外人林如貞於系
    爭支票後背書，約定被告及訴外人林如貞應在發票日前將發
    票金額匯入原告之支票存款簿，惟被告僅清償部分借款，尚
    餘50萬元之債務仍未清償，屢經催討，未獲置理。為此，爰
    依借貸之法律關係提起本件訴訟等語；並聲明：被告應給付
    原告50萬元，及自民國111年2月12日起至清償日止，按年息
    百分之6計算之利息。
  ㈡對被告抗辯之陳述：
　　系爭支票並非同時簽發，被告及訴外人林如貞可持系爭支票
    去外面借錢，原告要求被告及訴外人林如貞背書，被告及訴
    外人林如貞並曾向原告保證不會退票，被告及訴外人林如貞
    在原告面前背書後，原告才拿系爭支票給他們，至於被告及
    訴外人林如貞拿票跟誰借款，以及內部如何分擔原告則是不
    清楚。嗣因訴外人林如貞個人借款部分沒有給付，為了不讓
    系爭支票退票，原告曾借錢將款項匯入系爭支票之支票帳戶
    內，而被告及訴外人林如貞均有在系爭支票後方背書，故被
    告應與訴外人林如貞負連帶清償責任。
二、被告則以：
　㈠被告係與訴外人林如貞共同向原告借票，並約定與訴外人林
    如貞各支付一半票面金額，亦即，被告僅向原告借款35萬元
    ，且已向原告全數清償完畢，原告所提出之系爭支票上雖有
    被告於系爭支票背面背書之簽名，然被告之行為頂多發生支
    票背書之效力，實難僅憑被告之背書行為，逕認被告同意負
    清償訴外人林如貞借款之連帶給付責任，又系爭支票上既未
    載明被告應與訴外人林如貞負連帶給付責任，被告亦未曾與
    訴外人林如貞明示連帶負責，更無相關法律規定被告就系爭
    支票票面金額應與訴外人林如貞成立借款返還之連帶責任，
    對此，原告未再提出其他具體說明或證據證明被告應就系爭
    支票票面金額負連帶給付責任，難謂其對於有利於己之事實
    已盡舉證之責，是以，原告之主張實無足採信。
　㈡被告就系爭支票票面金額乃係與訴外人林如貞陸續分4次向原
    告各自借用5萬元、10萬元、15萬元及5萬元，被告於借票時
    原商請原告分別開立支票，再由被告及訴外人林如貞分別背
    書，然經原告拒絕，並表示要分開寫太麻煩，由其依該次借
    票總額開立支票，被告及訴外人林如貞同時於系爭支票上背
    書，且依系爭支票面額各自負擔50%之清償責任即可，毋庸
    連帶負責等語，被告始同意原告前開交付借票之方式，是被
    告就系爭支票票面金額實際僅借款35萬元，何況被告縱使與
    訴外人林如貞共同向原告借用系爭支票票面金額70萬元，依
    民法第271條前段之規定，系爭金錢債務既屬給付可分者，
    則被告應與訴外人林如貞平均分擔70萬元之借款金額，換言
    之，被告就系爭支票票面金額確僅負擔35萬元之債務，且被
    告已於111年3月30日清償所應負擔之系爭支票借款金額35萬
    元完畢等語，資為抗辯。並聲明：原告之訴駁回，如受不利
    判決，願供擔保免予假執行。
三、得心證之理由：　　
　㈠本件原告所主張之其與被告、訴外人林如貞間就系爭支票有
    消費借貸關係，雙方約定由原告簽發系爭支票予被告與訴外
    人林如貞背書後，被告與訴外人林如貞可持系爭支票向他人
    周轉款項，然被告與林如貞於系爭支票發票日前需將票面金
    額交予原告，或存入系爭支票帳戶內，及被告所抗辯之其曾
    在系爭本票背書，並於111年2月14日交付39,000元現金予原
    告，另於111年5月11日將61,000元、於111年2月23日將10萬
    元、於111年3月14日將15萬元及於111年3月30日將5萬元分
    別匯入原告設於淡水區農會中興分部之系爭支票帳戶等事實
    ，為兩造所不爭執，並有原告所提出之系爭支票影本、被告
    所提出之通訊軟體LINE對話紀錄、淡水區農會存款憑條等影
    本在卷可查，此部分事實，應認無訛。原告主張被告僅清償
    其個人借款部分，因原告與訴外人林如貞均於系爭支票背書
    ，被告需就林如貞借款未清償部分負連帶給付責任，然為被
    告所否認，並以前詞抗辯。故本件所應審究者為：被告就訴
    外人林如貞向原告借款未清償部分，是否需負連帶給付責任
    ？茲論述如下：
　㈡按數人負同一債務，明示對於債權人各負全部給付之責任者
    ，為連帶債務。無前項之明示時，連帶債務之成立，以法律
    有規定者為限，民法第272條定有明文，依上開規定，須數
    債務人就同一債務明白表示對於債權人各負全部給付之責任
    者，始成立連帶債務。又所謂連帶責任係從債務人對債權人
    之關係而言，因此明示之意思，須於債權人與債務人間表示
    之，且所負連帶債務，亦以明示之範圍為限。
  ㈢原告主張被告與訴外人林如貞在系爭支票背書，故應就訴外
    人林如貞所積欠借款負連帶給付責任云云。然原告並未舉證
    證明被告就訴外人林如貞所積欠借款債務，曾向原告明示願
    負擔全部給付責任，且觀諸系爭支票，僅有被告與林如貞之
    簽名，並未有被告與訴外人林如貞需連帶負全部清償責任之
    意旨，自不得僅以被告曾在系爭支票為背書，或係與訴外人
    林如貞一同背書，而謂被告與原告間就訴外人林如貞之借款
    債務已向原告明示願負全部清償之意，原告此部分主張，自
    屬無據。
  ㈣況依被告所提出之前述淡水區農會存款存款憑條，可知被告
    於111年2月23日曾將10萬元、於111年3月14日將15萬元及於
    111年3月30日將5萬元分別匯入原告設於淡水區農會中興分
    部之系爭支票帳戶，而被告所匯入前述款項多為系爭支票票
    面金額二分之一，而原告於本院審理時亦稱：被告前述匯款
    是被告個人的等語（見本院卷第67頁），可見原告實已明知
    被告與訴外人林如貞係分別向其借款，否則焉有前開所述。
    原告雖嗣改稱被告前述匯款係被告個人單獨向其借款，與系
    爭支票無關等情（見本院卷第67頁），然原告就此並未舉證
    以實其說，且參被告前述匯款時間均在如附表編號2至4所示
    支票發票日前、後，顯係就前述支票中關於被告個人借款部
    分依約匯款，故原告前述主張，即無依據。被告與訴外人林
    如貞既係分別向原告借款，被告當僅需就其向原告借款負清
    償責任，而無庸就訴外人林如貞所積欠原告之借款，負連帶
    給付責任。
四、從而，原告依消費借貸之法律關係，請求被告給付500,000
    元，及自111年2月12日起至清償日止，按年息百分之6計算
    之利息，為無理由，應予駁回。
五、本件事證已臻明確，兩造其餘主張、陳述、攻擊防禦方法及
    所提證據資料，核與本件判決所得心證及結果均不生影響，
    毋庸逐一論述，附此敘明。
六、本件係就民事訴訟法第427條第1項適用簡易程序所為原告敗
    訴之判決，依職權確定訴訟費用額為5,400元（第一審裁判
    費），應由原告負擔。　　
中　　華　　民　　國　　111 　年　　10　　月　　19　　日
                  士林簡易庭法  官  莊明達
上列正本係照原本作成。
如不服本判決，應於判決送達後20日內，向本院提出上訴狀並應
記載上訴理由，如於本判決宣示後送達前提起上訴者，應於判決
送達後20日內補提上訴理由書（須附繕本）。
中　　華　　民　　國　　111 　年　　10　　月　　19　　日
                            書記官  王淳平 　　　　
附表：
編號 支票號碼  票面金額（新臺幣）   發票日 1 FA0000000 100,000元 111.02.11 2 FA0000000 200,000元 111.02.20 3 FA0000000 300,000元 111.03.06 4 FA0000000 100,000元 111.03.30